臺灣臺北地方法院民事判決　　　　　　　96年度訴字第8049號
　　原　　　告　甲○○
　　被　　　告　中國信託商業銀行股份有限公司
　　法定代理人　乙○○
　　訴訟代理人　賴盛星律師
上列當事人間請求回復原狀事件，本院於民國96年12月18日言詞
辯論終結，判決如下：
    主      文
原告之訴駁回。
訴訟費用由原告負擔。
    事實及理由
一、原告主張：原告甲○○於民國86年12月15日以每股新台幣（
    下同）90元價格，賣出中華開發信託股份有限公司（下稱中
    華開發）股票6,000股（下稱系爭股票），總價為540,000元
    ，然嗣後被告中國信託商業銀行股份有限公司股務代理部門
    通知伊系爭股票已掛失，前開股款遭追回，然伊為系爭股票
    之合法持有人，此經台灣高等法院92年度上更(一)字第360號
    判決認定，而依據股務作業法規，股票掛失應由股東或股票
    持有人向治安機關報案，持報案證明至股務單位辦理掛失，
    被告僅為承辦單位，卻以其名義掛失系爭股票，其掛失行為
    有過失，致伊因繳回系爭股票而受有460,500元股票價差之
    損害。爰依侵權行為法則，提起本訴等情。並於本院聲明：
    被告應給付原告46 0,500元及自86年12月15日起算之法定遲
    延利息。
二、被告則以：系爭股票為記名股票，轉讓應以背書轉讓方式，
    然記名股東高年益於86年10月14日死亡，於同年11月6日，
    原告卻以高年益名義，至伊股務代理部門辦理印鑑卡，將通
    訊處變更為原告服務公司所在地，並於86年11月19日持股票
    領取單領取系爭股票，故原告是冒用高年益名義領取系爭股
    票，不得謂其為合法持有人；復於86年12月15日係以高年益
    名義委託吳怡景賣出系爭股票，難謂原告有何損害；又孫雅
    珍(即高年益之配偶)於86年11月25日向伊領取系爭股票，經
    伊仔細比對發現前開印鑑卡之印鑑為偽造，方以誤發股票為
    由於86年12月1日辦理股票掛失，就股票掛失伊並無故意或
    過失責任等語，資為抗辯。並於本院聲明: 原告之訴駁回。
三、查，系爭股票記名股東為高年益，於86年12月1日經被告函
    報台灣證券交易所股份有限公司及台灣證券集中保管股份有
    限公司掛失，於同年12月15日賣出等情，此有卷附中華開發
    信託股份有限公司86年增資股票、有價證券買賣對帳單、中
    國信託商業銀行86年12月1日中信銀代發字860032號函可憑
    （見本院卷第23至30頁），並為兩造所不爭執，堪信為真。
四、本件應審究者為(一)原告是否為系爭股票之合法持有人? (二)被
    告掛失系爭股票是否有故意或過失? 原告是否得向其請求損
    害賠償？茲分別論述如下：
（一）原告主張系爭股票係訴外人高年益之妻孫雅珍所交付以抵
      償高年益之債務，且經法院判決認定而為合法持有人云云
      。然查高年益於86年10月14日死亡，高年益於被告之中華
      開發代理部門於同年11月13日將通訊處改為台北縣三重市
      ○○○路97號大永證券股份有限公司址，而系爭股票於同
      年11月19日經向被告公司領取，並於同年12月15日賣出等
      情，有高年益之戶籍謄本、中華開發公司股東印鑑卡、股
      票領取單，以及證券公司現券送存申請書代收入傳票及證
      券號碼清單（見本院卷第45至47頁及第52頁），而台北縣
      三重市○○○路97號大永證券股份有限公司址，亦經原告
      所自承（見本院卷第69頁反面）。高年益既早已死亡，何
      以死亡後仍更改通訊處、領取股票並加以買賣。果原告係
      經高年益之妻孫雅珍交付系爭股票，何以孫雅珍就原告取
      得高年益系爭股票及其餘藍天電腦公司、錸德科技股票提
      起告訴，其中原告領取藍天電腦公司股票部分，並因犯行
      使偽造私文書罪，遭判處有期徒刑六月，經最高法院九十
      四年度台上字第一０六０號刑事判決確定，有該判決在卷
      可考；甚至孫雅珍將系爭股票列為遺產之一部，有87年7
      月1日遺產協議書附卷足佐（見本院卷第76頁）。雖原告
      就本件系爭股票部分，經台灣高等法院92年度上更(一)字第
      360號刑事判決雖以系爭股票領取通知單未遺失應為告訴
      人持有，且系爭股票非原告所任職大永證券公司所買賣，
      原告無從知悉掌握買入持有增資之資訊等語（見本院卷第
      35頁）。然判決理由基礎，無非係以被告當時函覆謂：「
      中華開發股票領取單之通知，本行係於八十六年十一月十
      三日以平信方式寄發，寄送地址為台北縣三重市○○○路
      一一七巷二十三號三樓，並無送達收受資料可稽」等語，
      而認台北縣三重市○○○路一一七巷二十三號三樓為高年
      益、孫雅珍之居所而據此推論係孫雅珍收受系爭股票領取
      通知。惟觀以被告所提出高年益之股東印鑑卡已於86年11
      月13日將通訊處改為台北縣三重市○○○路97號大永證券
      股份有限公司址，故被告辯稱當時函覆人員僅依86年7 月
      25日證券所有人名冊認寄至台北縣三重市○○○路一一七
      巷二十三號三樓址，而未依已經更改之股東印鑑卡論述，
      容有函答錯誤等情，並非無據。則就高年益死亡未幾，其
      通訊處即遭更改為原告任職之處所，未及二週股票又經領
      取，原告又於本院陳稱系爭股票為除權股票，要二至三月
      才能領取，而高年益早於生前即已簽妥委託書要其買賣等
      語（見本院卷第69頁正面），如此交互以觀，原告應知悉
      系爭股票即將核發之事才是，且而亦非係由孫雅珍親自領
      取後直接交付原告系爭股票。原告與孫雅珍間確存有系爭
      股票領取交付之爭議。
（二）因故意或過失，不法侵害他人之權利者，負損害賠償責任
      。民法第184條第1項前段定有明文。查被告辯稱：孫雅珍
      於86年11月25日前往被告處表示未領取系爭股票，未告知
      高年益已經死亡，故被告於86年11月26日以高年益之名義
      掛失，嗣又於同年11月27日孫雅珍始告知高年益已經死亡
      ，故被告又於同年12月1日改以經辦林良華名義掛失等情
      ，有臺灣臺北地方法院檢察署檢察官九十五年度偵字第二
      七九七號起訴書及被告函文在卷可憑（見本院卷第53至55
      頁及第30頁），衡以被告若早於86年11月25日已經知悉高
      年益死亡，斷無以高年益名義掛失之理，被告上述所辯堪
      以採信。則被告經高年益之妻告知系爭股票未曾領取，進
      而在孫雅珍要求下而掛失，原告自陳應係孫雅珍事後後悔
      而掛失（見本院卷第40頁反面），被告所為要與常理無悖
      ，難認有何故意或過失掛失系爭股票之處。尤其，高年益
      已經死亡，孫雅珍既表示未曾領取，則屬遭人盜領，此時
      高年益及孫雅珍未確實持有該股票，則非屬高年益之財產
      ，孫雅珍亦無從繼承，被告只好以系爭股票未經領取前由
      前持有之經辦狀態下，以經辦名義辦理掛失，亦非無所據
      。原告一再爭執應以孫雅珍名義辦理掛失，即非可取。至
      原告另以應為股東或合法持有人向治安機關報案後，持證
      明向股務機關辦理掛失云云，並以公開發行股票公司股務
      處理準則第14條為證。然查該規定應指股票領受後之遺失
      補發處理程序，並非股票核發過程遺失或遭冒領下之處置
      ，亦不能據為被告不利之事實認定。
五、綜上所述，原告主張被告故意掛失系爭股票侵害其權利，並
    無任何具體事證可資證明，從而，原告基於侵權行為法律關
    係，訴請被告給付460,500元及法定遲延利息，即難認有理
    由，應予駁回。
六、本件事證已臻明確，兩造其餘攻擊或防禦方法，經本院審酌
    後，認均與本件之結論無涉，茲不予論述，併予敘明。
七、據上論結，本件原告之訴為無理由，爰依民事訴訟法第七十
    八條，判決如主文。
中　　華　　民　　國　　96　　年　　12　　月　　31　　日
                  民事第四庭    法　官　吳定亞
以上正本係照原本作成
如對本判決上訴，須於判決送達後20日內向本院提出上訴狀
中　　華　　民　　國　　96　　年　　 12　月　　 31　　日
                    　　　　　　書記官　高秋芬
